---
title: "DataMexico"
author: "Olivia Olvera"
date: "7/12/2022"
output: pdf_document
---
## Librerias y directorio
```{r setup, include=FALSE}
library(tidyverse)
library(ggplot2)
library(readxl)
library(readr)
library(dplyr)
library(hrbrthemes)
library(ggsci)
library(ggpubr)
library(rstatix)

library(tidytext) # for NLP
library(stringr) # to deal with strings
library(wordcloud) # to render wordclouds
library(knitr) # for tables
library(DT) # for dynamic tables
library(tm)
library(tidyr)

setwd("C:/Users/olivi/Box/DataMexico")
```

## Gasto total en salud por pais
Fuente: Banco Mundial
https://data.worldbank.org/indicator/SH.XPD.CHEX.PP.CD?locations=ZJ

```{r, echo=FALSE}
#Definir paises de LATAM y el Caribe

latam <- c("ABW","ARG","ATG","BHS","BLZ","BOL","BRA","BRB","CHL","COL","CRI","CUB","CUW","CYM",
           "DMA","DOM","ECU","GRD","GTM","GUY","HND","HTI","JAM","KNA","LCA","MAF","MEX","NIC",
           "PAN","PER","PRI","PRY","SLV","SUR","SXM","TCA","TTO","URY","VCT","VEN","VGB","VIR")

gasto_gdp <- read_csv("health_spending_WB.csv")
gasto_gdp <-  as_tibble(gasto_gdp)

#Solo region LATAM y el Caribe
gasto_gdp <- gasto_gdp %>%
  filter(Country_Code  %in% latam) %>%
  pivot_longer(cols = `1960`:`2021`, names_to = "year", values_to = "gasto_salud")


```
```{r fig.height = 6, fig.width = 8}
#Grafica gasto GDP region latam (2019)
gasto_gdp %>%
  filter(year==2019) %>%
  drop_na(gasto_salud) %>%
  ggplot(aes(x = reorder(Country_Name, gasto_salud), y = gasto_salud, 
             fill = ifelse(Country_Code == "MEX", "Highlighted", "Normal"))) + 
  geom_bar(position = "dodge", stat = "identity",  
           width = 0.7) +
  labs(title = "Gasto total en salud (% PIB, 2019)",
       subtitle = "LATAM y el Caribe",
       y = "Porcentaje", 
       x = "", 
       caption = "Fuente: World Bank")  +
  theme(panel.background = element_blank(), 
        plot.title = element_text(size=15, vjust = 2.5),
        legend.title = element_blank(),
        legend.position="none", 
        axis.text.x = element_text(size = 12),
        axis.text.y = element_text(size = 10),
        axis.title.x = element_text(size = 11, margin = margin(r = 15)),
        axis.title.y = element_text(size = 11, margin = margin(r = 15)),
        axis.line = element_line(colour = "black", size = .5), 
        plot.caption=element_text(size=9, hjust=0)) +
  coord_flip()
```
```{r}
#Porcentaje del PIB destinado a salud: Mexico
gasto_gdp %>%
  filter(Country_Code=="MEX", 
         year==2019) %>%
  select(gasto_salud)
```

## Out-of-pocket
Fuente: Banco Mundial
https://data.worldbank.org/indicator/SH.XPD.OOPC.CH.ZS?locations=ZJ

```{r}
out_of_pocket <- read_csv("out_of_pocket_WB.csv")
out_of_pocket <-  as_tibble(out_of_pocket)

#Solo region LATAM y el Caribe
out_of_pocket <- out_of_pocket %>%
  filter(Country_Code  %in% latam) %>%
  pivot_longer(cols = `1960`:`2021`, names_to = "year", values_to = "gasto_outofpocket")
```

```{r fig.height = 6, fig.width = 8}
#Grafica gasto out of pocket region latam (2019)

out_of_pocket %>%
  filter(year==2019) %>%
  drop_na(gasto_outofpocket) %>%
  ggplot(aes(x = reorder(Country_Name, gasto_outofpocket), y = gasto_outofpocket, 
             fill = ifelse(Country_Code == "MEX", "Highlighted", "Normal"))) + 
  geom_bar(position = "dodge", stat = "identity",  
           width = 0.7) +
  labs(title = "Out-of-pocket (% del gasto en salud, 2019)", 
       subtitle = "LATAM y el Caribe",
       y = "Porcentaje", 
       x = "", 
       caption = "Fuente: World Bank")  +
  theme(panel.background = element_blank(), 
        plot.title = element_text(size=15, vjust = 2.5),
        legend.title = element_blank(),
        legend.position="none", 
        axis.text.x = element_text(size = 12),
        axis.text.y = element_text(size = 10),
        axis.title.x = element_text(size = 11, margin = margin(r = 15)),
        axis.title.y = element_text(size = 11, margin = margin(r = 15)),
        axis.line = element_line(colour = "black", size = .5), 
        plot.caption=element_text(size=9, hjust=0)) +
  coord_flip()
```

```{r}
#Porcentaje de gasto de bolsillo: Mexico
out_of_pocket %>%
  filter(Country_Code=="MEX", 
         year==2019) %>%
  select(gasto_outofpocket)
```
## Desagregacion de gasto de bolsillo
Source: https://www.inegi.org.mx/app/tabulados/pxwebclient/default.html?pxq=BISE_BISE_Ac0CuayZ_220713150914_7e479a70-05a1-4689-95be-2441cc671ad7

```{r}
gasto_servicios <- read_csv("PIB_desagregado_Inegi.csv")
gasto_servicios <-  as_tibble(gasto_servicios) %>%
  pivot_longer(cols = `2015`:`2020`, names_to = "year", values_to = "gasto_servicios")
```


```{r}
df2 <- gasto_servicios %>%
  group_by(year) %>%
  arrange(year, desc(Indicador)) %>%
  mutate(lab_ypos = cumsum(gasto_servicios) - 0.5 * gasto_servicios) 

#Crear stacked bar con labels
ggplot(data = df2, aes(y = gasto_servicios, x = year)) +
  geom_col(aes(fill = Indicador), width = 0.7)+
  geom_text(aes(y = lab_ypos, label = gasto_servicios, group = Indicador), color = "white") +
  labs(title = "Gasto de bolsillo en México, por dimensiones (%)", 
       y = "Porcentaje", 
       x = "", 
       caption = "Fuente: Inegi")  +
  scale_fill_manual(values = c("#003f5c", "#444e86","#955196","#dd5182","#ff6e54")) +
  theme(panel.background = element_blank(), 
        plot.title = element_text(size=15, vjust = 2.5),
        #legend.title = element_blank(),
        legend.position="right", 
        axis.text.x = element_text(size = 12),
        axis.text.y = element_text(size = 10),
        axis.title.x = element_text(size = 11, margin = margin(r = 15)),
        axis.title.y = element_text(size = 11, margin = margin(r = 15)),
        axis.line = element_line(colour = "black", size = .5), 
        plot.caption=element_text(size=9, hjust=0)) 

```

## Gasto de bolsillo e indicadores de salud

#Prevalencia de diabetes y gasto en salud

```{r}
pop_diabetes<- read_csv("diabetes_WB.csv")
pop_diabetes <-  as_tibble(pop_diabetes) %>%
  filter(Country_Code  %in% latam) %>%
  pivot_longer(cols = `1960`:`2021`, names_to = "year", values_to = "prevalencia_diabetes") %>%
  filter(year == 2021)

```
# Correlacion diabetes y gasto en salud
```{r}
gasto_gdp %>%
  filter(year==2019) %>%
  left_join(pop_diabetes, by = c('Country_Code')) %>%
  ggplot(aes(x = prevalencia_diabetes, y = gasto_salud)) + 
  geom_point() +
  geom_text(hjust = 0, nudge_x = 0.5, size = 3, aes(label = Country_Code)) +
  geom_smooth(method = lm) +
  labs(title = "Diabetes y gasto total en salud (% PIB)", 
       subtitle = "LATAM y el Caribe",
       y = "Porcentaje del PIB, salud", 
       x = "Porcentaje de población con diabetes", 
       caption = "Fuente: World Bank")  +
  theme(panel.background = element_blank(), 
        plot.title = element_text(size=15, vjust = 2.5),
        #legend.title = element_blank(),
        legend.position="right", 
        axis.text.x = element_text(size = 12),
        axis.text.y = element_text(size = 10),
        axis.title.x = element_text(size = 11, margin = margin(r = 15)),
        axis.title.y = element_text(size = 11, margin = margin(r = 15)),
        axis.line = element_line(colour = "black", size = .5), 
        plot.caption=element_text(size=9, hjust=0)) 

```


# Correlacion diabetes y out-of pocket
```{r}
out_of_pocket %>%
  filter(year==2019) %>%
  left_join(pop_diabetes, by = c('Country_Code')) %>%
  ggplot(aes(x = prevalencia_diabetes, y = gasto_outofpocket)) + 
  geom_point() +
  geom_text(hjust = 0, nudge_x = 0.5, size = 3, aes(label = Country_Code)) +
  geom_smooth(method = lm) +
  labs(title = "Diabetes y gasto de bolsillo en salud (%)",
       subtitle = "LATAM y el Caribe",
       y = "Porcentaje de gasto de bolsillo", 
       x = "Porcentaje de población con diabetes", 
       caption = "Fuente: World Bank")  +
  theme(panel.background = element_blank(), 
        plot.title = element_text(size=15, vjust = 2.5),
        #legend.title = element_blank(),
        legend.position="right", 
        axis.text.x = element_text(size = 12),
        axis.text.y = element_text(size = 10),
        axis.title.x = element_text(size = 11, margin = margin(r = 15)),
        axis.title.y = element_text(size = 11, margin = margin(r = 15)),
        axis.line = element_line(colour = "black", size = .5), 
        plot.caption=element_text(size=9, hjust=0)) 
```

## Gasto y life expectancy
```{r}

life_expectancy <- read_csv("lifeexpectancy_WB.csv")
life_expectancy <-  as_tibble(life_expectancy) %>%
  filter(Country_Code  %in% latam) %>%
  pivot_longer(cols = `1960`:`2021`, names_to = "year", values_to = "life_expectancy") %>%
  filter(year == 2020)
```

```{r}
gasto_gdp %>%
  filter(year==2019) %>%
  left_join(life_expectancy, by = c('Country_Code')) %>%
  ggplot(aes(x = life_expectancy, y = gasto_salud)) + 
  geom_point() +
  geom_text(hjust = 0, nudge_x = 0.5, size = 3, aes(label = Country_Code)) +
  geom_smooth(method = lm) +
  labs(title = "Esperanza de vida y gasto en salud (%)",
       subtitle = "LATAM y el Caribe",
       y = "Porcentaje del PIB, salud", 
       x = "Esperanza de vida", 
       caption = "Fuente: World Bank")  +
  theme(panel.background = element_blank(), 
        plot.title = element_text(size=15, vjust = 2.5),
        #plot.subtitle.title = element_text(),
        #legend.title = element_blank(),
        legend.position="right", 
        axis.text.x = element_text(size = 12),
        axis.text.y = element_text(size = 10),
        axis.title.x = element_text(size = 11, margin = margin(r = 15)),
        axis.title.y = element_text(size = 11, margin = margin(r = 15)),
        axis.line = element_line(colour = "black", size = .5), 
        plot.caption=element_text(size=9, hjust=0)) 

```

#Gasto de bolsillo y out-of-pocket
```{r}
out_of_pocket %>%
  filter(year==2019) %>%
  left_join(life_expectancy, by = c('Country_Code')) %>%
  ggplot(aes(x = life_expectancy, y = gasto_outofpocket)) + 
  geom_point() +
  geom_text(hjust = 0, nudge_x = 0.5, size = 3, aes(label = Country_Code)) +
  geom_smooth(method = lm) +
  labs(title = "Esperanza de vida y gasto de bolsillo en salud (%)",
       subtitle = "LATAM y el Caribe",
       y = "Porcentaje de gasto de bolsillo", 
       x = "Esperanza de vida", 
       caption = "Fuente: World Bank")  +
  theme(panel.background = element_blank(), 
        plot.title = element_text(size=15, vjust = 2.5),
        #legend.title = element_blank(),
        legend.position="right", 
        axis.text.x = element_text(size = 12),
        axis.text.y = element_text(size = 10),
        axis.title.x = element_text(size = 11, margin = margin(r = 15)),
        axis.title.y = element_text(size = 11, margin = margin(r = 15)),
        axis.line = element_line(colour = "black", size = .5), 
        plot.caption=element_text(size=9, hjust=0)) 
```

## Text mining: Análisis de los consultorios médicos privados

Fuente: INEGI, DENUES

```{r}

```

```{r}
#https://richpauloo.github.io/2017-12-29-Using-tidytext-to-make-word-clouds/

consultorios <- read.csv("denue_inegi.csv", encoding = "LATIN-1")
consultorios <-  as_tibble(consultorios)

CAFS <- consultorios %>%
  filter(nombre_act == "Consultorios de medicina general del sector privado")


```

```{r}
CAFS %>%
  select(nom_estab) %>%
  view()
```


```{r}
custom_stop_words <- bind_rows(stop_words,
                               data_frame(word = tm::stopwords("spanish"),
                                          lexicon = "custom"))
consultorio_words <- CAFS %>% 
    unnest_tokens(word, nom_estab) %>%
    anti_join(custom_stop_words)

consultorio_words <- consultorio_words %>%
  select(word) %>%
  count(word, sort = TRUE) %>% 
  ungroup()

uni_sw <- data.frame(word = c("consultorio","medico","nombre", "medicina", "médico", "consultorios", "medica", "consultorios"))

consultorio_clean <- consultorio_words %>% 
  anti_join(uni_sw, by = "word")

```

```{r}
# word cloud
pal <- brewer.pal(8,"Dark2")

# plot the 50 most common words
consultorio_clean %>% 
  with(wordcloud(word, n, random.order = FALSE, max.words = 50, colors=pal))
```

```{r}
#contabilizacion de los consultorios medicos privados por estado
total_CAFS <- CAFS %>%
  group_by(entidad) %>%
  summarise(total = n())

#Cambiar nombre de ID para poder hacer el merge con la otra base de datos
names(total_CAFS)[names(total_CAFS) == "entidad"] <- "state_name_official"

df_mxstate_2020 <- merge(df_mxstate_2020, total_CAFS, by="state_name_official")
```

## Distribucion geografica de los consultorios medicos privados, absoluta y relativa
# Mapas
```{r}
#devtools::install_github("diegovalle/mxmaps")
library("mxmaps")

#Absolutos
df_mxstate_2020$value <-  df_mxstate_2020$total
mxstate_choropleth(df_mxstate_2020, 
                   num_colors = 5,
                   title = "Total de consultorios médicos privados",
                   legend = "Número de consultorios")
```

```{r}
#Relativos
df_mxstate_2020$value <-  df_mxstate_2020$total / df_mxstate_2020$pop * 100
mxstate_choropleth(df_mxstate_2020, 
                   num_colors = 5,
                   title = "Total de consultorios médicos privados (relativo a población)",
                   legend = "Número de consultorios")
```

